【裁判字號】    95,訴,2077
【裁判日期】    950530
【裁判案由】    侵權行為損害賠償
【裁判全文】
臺灣臺北地方法院民事判決              95年度訴字第2077號
原      告  乙○○
被      告  丙○○
訴訟代理人  丁○○
            甲○○
上列當事人間請求侵權行為損害賠償事件，本院於民國95年5月
16日辯論終結，判決如下：
    主  文
被告應給付原告新台幣貳萬伍仟伍佰柒拾玖元。
原告其餘之訴駁回。
訴訟費用由被告負擔百分之三；餘由原告負擔。
本判決第一項得假執行。但被告如以新台幣貳萬伍仟伍佰柒拾玖
元為原告供擔保後，得免為假執行。
    事實及理由
一、原告起訴主張：原告於92年11月13日20時許，駕駛車牌號碼
    5C-538號營業小客車，途經中華路與艋舺大道路口處，適有
    被告丙○○駕駛車牌號碼7N─5058號自用小客車，由北向南
    方向行駛至上開交岔路口，左轉後與騎乘車牌號碼BQF─912
    號重型機車之訴外人洪聲和，三方避煞皆已不及，於交岔路
    口發生撞擊，致訴外人洪聲和人車倒地，訴外人洪聲和因而
    受有顱內出血，於送醫後之隔翌日凌晨3時40分許不治死亡
    。原告獲判無罪已確定。原告因被告之侵權行為受有損害，
    當時所駕駛計程車近乎全毀，依照福特汽車公司估價單計算
    損失為新台幣（下同）79,865元；另自車禍以來被告從不出
    面處理後續和解問題，毫無歉意，造成原告無法營業，按計
    程車公會營業損失計算，求償14.5個月，金額共560,135元
    （計算式為：以台北市計程車客運商業同業公會營業查定額
    每月38,630×14.5＝560,135）；另被告刑事審理部分，不
    斷推託其責任，並企圖將罪過推到原告身上，事關重大，原
    告只好委任律師，協助處理刑事官司，支出律師費用120,00
    0元；是被告應賠償之金額計算如下：1.汽車修復費用：79,
    865元。2.營業損失：560,135元。3.律師費用損失：120,00
    0元。為此提起本件訴訟。並聲明：被告應給付原告760,
    000元（上列三項合計之金額760,000元）。
二、被告則以：
（一）車禍發生於92年11月13日，原告提出賠償請求，已距車禍
      發生超過二年，原告侵權行為損害賠償請求權，已罹於時
      效。
（二）被告當時係左轉燈亮起後始左轉，非違規左轉，有車上二
      乘坐友人顧君祥、陳又瑞可證，且被告在刑事案開庭時僅
      承認係左轉後未注意來車，致發生碰撞，此係因原告駕駛
      之計程車與訴外人洪聲和所駕駛之機車係闖紅燈及超速行
      駛所致，蓋原告所駕駛之計程車與被告所駕駛之自用車碰
      撞後，自用車當場剎車停止，計程車則打轉數圈後，在距
      離十幾公尺之分隔島被擋住始停車，依此推算，計程車當
      時之車速應不止時速60公里，顯然超速違規。由此觀之，
      針對本次事故，原告與有過失。
（三）就原告所請求賠償金額部分：
    1.原告之計程車係「福特全壘打」車型老舊車子，車齡至少
      十年以上，市值僅值4、5萬元，其要求賠償79,865元，顯
      不合理。
    2.營業損失：原告並非因車禍受傷或因修車致不能開車營業
      ，如原告重新購買計程車營業，則購車及過戶所須日數，
      經被告詢問資深計程車司機，據稱快則3日，最多10日即
      可辦妥，是原告請求工作損失期間共計14.5個月，顯無理
      由。
    3.律師費用部分並非被告起訴，原告請求顯無理由。
（四）綜上所述，本件車禍，被告願合理賠償原告損失，但原告
      與有過失，其請求賠償金額又顯然偏高，請予酌減，而被
      告所駕駛之自用車，因碰撞受損，業花費修理費共計78,9
      58元，此亦有修護清單附卷足憑，並主張過失相抵等語資
      為抗辯，並聲明：（1）原告之訴駁回。（2）願供擔保，
      請准免予假執行。
三、不爭執之事項：原告於92年11月13日20時10分許，駕駛車牌
    號碼5C-538號營業小客車，途經中華路與艋舺大道路口處，
    適有被告丙○○駕駛車牌號碼7N─5058號自用小客車，由北
    向南方向行駛至上開交岔路口，左轉後與騎乘車牌號碼BQF
    ─912號重型機車之訴外人洪聲和，三方避煞皆已不及，於
    交岔路口發生撞擊，致訴外人洪聲和人車倒地，訴外人洪聲
    和因而受有顱內出血，於送醫後之隔翌日凌晨3時40分許不
    治死亡，被告因過失致人於死罪，經本院判處有期徒刑5月
    ，緩刑3年確定，原告經台灣高等法院駁回台灣台北地方法
    院檢察署檢察官上訴獲判無罪確定，有本院93交訴字第58號
    判決、台灣高等法院94交上訴字第112號判決可稽，並經本
    院依職權調閱上開卷宗核閱無訛。
四、本件依二造之主張陳述，應審酌者厥為：（一）原告損害賠
    償請求權是否罹於時效？（二）原告是否與有過失？（三）
    原告得請求被告賠償費用之數額為何？茲分述如次：
（一）原告損害賠償請求權是否罹於時效？
    被告辯稱原告之賠償請求權已罹於時效云云，惟按因侵權行
    為所生之損害賠償請求權，自請求權人知有損害及賠償義務
    人時起，二年間不行使而消滅。自有侵權行為時起，逾十年
    者亦同，民法第197條第1項定有明文。經查，本件系爭車禍
    發生之時間為92年11月13日，已如前述，原告於94年11月11
    日依督促程序向本院對被告聲請發支付命令，有本院收狀戳
    可稽（見本院94促字第41170號卷），是原告已於2年時效期
    間屆滿前行使權利，被告辯稱本件原告請求權已罹於時效，
    自不足採。
（二）本件原告是否與有過失？
    被告辯稱本件原告闖紅燈及超速行駛致發生車禍，是原告對
    於車禍之發生與有過失云云，經查，本件被告應注意車前狀
    況，並隨時採取必要之安全措施，被告左轉時疏未注意前方
    車輛貿然左轉而發生本件車禍，業經本件刑事案件審理認定
    在案，是被告對於本件車禍之發生自有過失；至被告以刑事
    案件審理時之臺北市車輛行車事故鑑定委員會鑑定意見書為
    據主張原告闖紅燈云云，惟查，前揭鑑定意見書並未認定當
    時燈號之情形為何，尚難僅憑推測即認定原告有涉嫌違反號
    誌管制，無法作為認定原告有闖紅燈之證據，被告復未舉出
    其他積極證據可資證明當時之燈號情形為何，究係何人違反
    號誌管制，自難遽認原告有違反號誌管制之情事。至被告復
    辯稱二造發生碰撞後，被告當場剎車停止，原告計程車則打
    轉數圈後，在距離十幾公尺之分隔島被擋住始停車，依此推
    算，計程車當時之車速應不止時速60公里，顯然超速違規云
    云，惟查，此僅為被告推測之詞，自難遽採，而原告於警詢
    時自述其肇事當時之時速約40公里，有刑事案件之偵訊筆錄
    可稽，被告亦未舉出其他積極證據可資證明原告確有車速，
    是被告辯稱本件車禍之發生原告與有過失，亦不足採。被告
    主張與其修車費用扣抵，亦屬無據。
（三）原告得請求被告賠償費用之數額為何？
  １、修車費用部分：
      按「因故意或過失，不法侵害他人之權利者，負損害賠償
      責任。」、「負損害賠償責任者，除法律另有規定或契約
      另有訂定外，應回復他方損害發生前之原狀。因回復原狀
      而應給付金錢者，自損害發生時起，加給利息。第一項情
      形，債權人得請求支付回復原狀所必要之費用，以代回復
      原狀。」民法第184條、第213條定有明文。從而原告請求
      被告賠償其損害，請求被告支付回復原狀所必要之費用，
      即屬有據。次按  「負損害賠償責任者，除法律另有規定
      或契約另有訂定外，應回復他方損害發生前之原狀，於此
      情形，債權人得請求支付回復原狀所必要之費用，以代回
      復原狀，民法第213條第1項、第3項定有明文。而損害賠
      償之目的在於填補所生之損害，其應回復者，並非原來狀
      態，而係應有狀態，即應將損害事故發生後之變動狀況考
      慮在內。（最高法院92年度台上字第1351號判例可資參照
      ）。查被告對原告過失不法毀損其車，且原告系爭車輛所
      受毀損，與被告之過失侵權行為有相當因果關係。從而，
      原告主張被告對原告車體毀損，應負有回復原狀義務，即
      屬有據。原告主張其所駕駛計程車因系爭車禍事故受損，
      業據其提出照片及估價單為憑，原告主張其損失為79,865
      元，惟按請求修復費用以為回復原狀估定之標準，應以必
      要者為限，即應扣除折舊部分。查系爭遭毀損之車輛為原
      告所有，業據原告提出汽車新領牌照登記書為憑，其上限
      制使用欄記載：自備車輛駕駛人：乙○○，原告主張堪信
      為真實，而依汽車新領牌照登記書之記載，系爭車輛係
      1993 年（即民國82年）11月出廠之汽車，本件肇事發生
      受損時，實際使用時間為10年，依行政院公布之固定資產
      耐用年數表，所載之固定資產項目，自用小客車耐用年數
      為五年，又依固定資產折舊率表，每年之折舊率為千分之
      二百，及營利事業所得稅結算申報查核準則第95條第8項
      所定，依固定資產提列折舊採用平均法或定率遞減法者，
      以一年為計算單位，其使用期間未滿一年者，按實際使用
      之月數相當於全年之比例計算之，不滿一月者，以月計之
      方式計算。本件原告修車費用扣除折舊後之費用應為10,
      719元（計算方式如附表所示），則原告得請求車輛毀損
      回復原狀之必要費用額為10,719元，始為有據。逾此部份
      之數額，不應准許。
  ２、營業損失部分：
      按損害賠償除法律另有規定或契約另有訂定外，應以填補
      債權人所受損害及所失利益為限。依通常情形，或依已定
      之計劃、設備或其他特別情事，可得預期之利益，視為所
      失利益。原告主張其以計程車為業，系爭車輛為其生財設
      備，因系爭車輛毀損其無法營業，是原告於修車期間或另
      購新車期間因無法營業，固得請求所失利益之賠償，惟原
      告自承該車並未修復，且因沒錢未買新車（見本院95年5
      月16日言詞辯論筆錄），而被告自承一般購車及過戶所需
      日數最多10日即可辦妥（見被告答辯狀），應認為尚屬合
      理，爰以被告所陳另購新車約需10日辦理過戶為被告所失
      利益之期間，而依原告所提計程車客運商業同業公會函，
      計程車每車每日平均營業收入為1,486元，則原告得請求
      被告賠償此期間內之所失利益為14,860元（計算式1486×
      10＝14,860元），原告得請求賠償工作損害金為14,860
      元，其超過元部份之請求，不應准許。
  ３、律師費用部分：原告主張被告於刑事審理部分，不斷推託
      其責任，並企圖將罪過推到原告身上，原告只好委任律師
      ，協助處理刑事官司，支出律師費用120,000元，請求被
      告賠償云云；惟按請求損害賠償，責任原因之事實與損害
      之間，須有原因結果之關係。經查，本件原告係因涉嫌業
      務過失致死案件而委任律師，支出律師費用，其係為保護
      自己之權利而為，尚難認係被告之過失行為所造成，原告
      請求被告賠償此部份費用，自屬無據，不應准許。
五、縱上所述，原告依侵權行為損害賠償之法律關係，請求被告
    賠償25,579元（10,719＋14,860＝25,579），為有理由，應
    予准許，逾此部份之請求，則無理由，應予駁回。
六、又法院所命給付之金額未逾50萬元之判決，應依職權宣告假
    執行，民法第389條第1項第5款定有明文，本判判命被告給
    付未逾50萬元，應依職權宣告假執行。被告陳明願供擔保聲
    請免予假執行，並依聲請宣告免為假執行。
七、結論：本件原告之訴，為一部有理由，一部無理由，並依民
    事訴訟法第79條、第389條第1項第5款、第392條第2項，判
    決如主文。
中    華    民    國    95    年    5     月    30    日
                  民事第二庭  法  官  吳淑惠
以上正本係照原本作成。
如對本判決上訴，須於判決送達後20日內向本院提出上訴狀
中    華    民    國    95    年    6     月    1     日
                              書記官  蔡凱如
附表：
79,865×0.8×0.8×0.8×0.8×0.8×0.8×0.8×0.8×0.8＝
10,719 （第一年不折舊）


司法院資訊處製作；財團法人民間司法改革基金會備份。
